臺灣桃園地方法院刑事判決　　　　　　 100年度易字第1116號
公　訴　人　臺灣桃園地方法院檢察署檢察官
被　　　告　張林阿錦
輔　佐　人　張志強
上列被告因毀損案件，經檢察官提起公訴（99年度偵續一字第40號）
，本院判決如下：
    主  文
張林阿錦無罪。
    理  由
一、公訴意旨略以：張林阿錦明知桃園縣桃園市○○段534 地號
    土地上之石板道路係張政雄所開築，竟基於毀損之犯意，於
    民國97年12月12日上午10時47分許，持鋤頭破壞上開石板道
    路，致該道路損壞且車輛無法通行，足以生損害於張政雄。
    因認被告涉有刑法第354 條之毀損罪嫌云云。
二、按犯罪事實應依證據認定之，無證據不得認定犯罪事實；不
    能證明被告犯罪者，應諭知無罪之判決，刑事訴訟法第154
    條第2 項、第301 條第1 項分別定有明文。故事實之認定，
    應憑證據，如未能發現相當證據，或證據不足以證明，自不
    能以推測或擬制之方法，為裁判基礎（最高法院40年台上字
    第86號判例參照）；且認定犯罪事實所憑之證據，雖不以直
    接證據為限，間接證據亦包括在內，然而無論直接證據或間
    接證據，其為訴訟上之證明，須於通常一般之人均不致有所
    懷疑，而得確信其為真實之程度者，始得據為有罪之認定，
    倘其證明尚未達到此一程度，而有合理之懷疑存在，而無從
    使事實審法院得有罪之確信時，即應由法院為諭知被告無罪
    之判決（最高法院76年台上字第4986號判例參照）。又刑事
    訴訟法第161 條第1 項規定：檢察官就被告犯罪事實，應負
    舉證責任，並指出證明之方法，因此，檢察官對於起訴之犯
    罪事實，應負提出證據及說服之實質舉證責任，倘其所提出
    之證據，不足為被告有罪之積極證明，或其指出之證明方法
    ，無從說服法院以形成被告有罪之心證，基於證據裁判主義
    及無罪推定之原則，自應為被告無罪判決之諭知（最高法院
    92年台上字第128 號判例參照）。亦即檢察官於訴訟上所負
    之舉證責任，必須說服法院至確信、無合理之懷疑其主張可
    能為不實的程度，始盡舉證責任，如經檢察官之舉證，法院
    對犯罪要件之該當仍有合理之存疑時，法院即應宣判被告無
    罪。
三、本件公訴人認被告涉有前揭詐欺罪嫌，無非以告訴人張政雄
    之證述、被告之供述及勘驗照片為其主要論據。惟訊據被告
    固坦承確有於上開時、地，將告訴人於該處傾倒之泥土、石
    塊，以手捧起並移置於田埂處等情，惟堅決否認有何毀損之
    犯行，辯稱：該土地為伊之子所有，供耕作使用，告訴人卻
    擅自傾倒泥土、石塊於該處以鋪路，伊僅將稻田範圍內之泥
    土、石塊，以手移置於田埂上，並未使用鋤頭，亦無毀損之
    犯意，況訴書所載之石板道路係告訴人於本案後始鋪設，當
    時僅有泥土、石頭路面，石板道路尚不存在等語。
四、經查：
 (一) 告訴人自97年6 月間起，在桃園縣桃園市○○段534 地號
      土地上，以其於該處附近挖取、撿拾之泥土、石塊，傾倒
      於上開土地田埂及田間上，使原本約50公分寬之田埂，加
      寬為約3 米寬之泥土、石頭路面，嗣於本案97年12月12日
      後，另在上開土地上鋪設石板道路等情，業據證人張政雄
      於本院審理中證述明確（見本院易字卷第83至84頁），核
      與被告所辯告訴人於97年12月12日時，尚未鋪設石板道路
      等情相符，足認本案發生時，上開土地上僅有土石鋪設之
      路面，並無告訴人所鋪設之石板道路，被告顯無起訴書所
      載毀損告訴人鋪設之石板道路之可能。
 (二) 被告雖自承告訴人於上開土地傾倒泥土、石頭鋪設路面後
      ，伊有將田地部分之泥土、石塊，以手捧起移置於田埂處
      等情，惟依卷附現場照片（見98年度偵字第10596 號第19
      頁）所示，上開土地之泥土、石頭路面及附近田間之地表
      固有遭翻動之痕跡，然土地遭翻動之位置係於道路旁之田
      間土地，而非泥土、石頭道路本身，路面雖有部分泥土、
      石塊，然並未影響該道路供行人通行之用途。參以上開土
      地於告訴人鋪設泥土、石頭路面前，原有高約10幾公分、
      寬約50公分之田埂可供通行，告訴人傾倒泥土、石頭鋪路
      後，高度與原本田埂相同，路面寬度雖可容納汽車通過，
      惟因泥土鬆軟，倘車輛行經該處勢必車身下陷，無法供車
      輛通行，僅得供人行走，且告訴人亦未曾駕駛車輛通行該
      處等情，亦據證人即張滄溟於本院審理中證述明確（見本
      院易字卷第85至86頁），足認該處於告訴人傾倒泥土、石
      頭前，即為僅供行人通行之田埂，告訴人傾倒土、石加寬
      田埂鋪設路面後，亦僅供行人通行，被告將田間泥土、石
      塊移置田埂處後，該處亦不失供行人通行之路面形貌，尚
      難認被告有何毀損告訴人以土、石鋪設之上開路面，並致
      令不堪使用之程度。
 (三) 再者，被告之子張志強為上開土地所有權人之一乙節，為
      告訴人所不爭，並有土地登記謄本、地籍圖在卷可稽；且
      告訴人稱其就上開土地得以鋪設道路之範圍，未經地政機
      關登記，亦未取得全體土地所有權人之事實，業據證人即
      告訴人胞弟張滄海於檢察官偵查中證稱：當時分割時雖有
      提及提供通行土地之事，並按照地形圖繪製土地面積分配
      圖辦理分割，但與告訴人所提出之分配圖不同，因渠等把
      分配圖及分配表交予代書辦理分割時，代書表示無法如此
      分割及登記，遂另提供分配方法，將被繼承之土地分成2
      筆，原來依協議欲提供通行之土地持分歸還每一個人，並
      依此辦理分割登記等語（見98年度偵字第10596 號第33頁
      ），且證人即告訴人胞弟張滄溟亦於檢察官偵查及本院審
      理中證稱：當初本有約定要保留部分土地做為道路，後因
      農地分割面積不能過小，故該方案並無成立，之後其他人
      均未同意開路等語（見98年度偵續字第38 2號第57頁、本
      院易字卷第86頁反面）明確，衡情上開土地通行築路之範
      圍，既未經登記，亦未取得全體土地所有權人之同意，告
      訴人擅自在被告之子所有之土地上傾倒泥土、石頭，加寬
      原有之田埂範圍，被告因耕作之需，或為維護其子所有權
      而排除侵害，將告訴人擅自鋪設道路所傾倒之泥土、石塊
      移除、移置，自與常情相符，實難認被告主觀上有何毀損
      他人之物之犯意。況該處鋪設之泥土、石頭係告訴人就地
      取材，於附近土地挖取、撿拾所得，是告訴人鋪設之泥土
      、石頭路面，顯難與上開土地區分，已附合於上開土地，
      成為上開土地之重要成分，而歸被告之子所有，被告自無
      毀損告訴人之物之客觀事實及主觀犯意，被告所為，顯核
      與毀棄損壞罪構成要件有間。
 (四) 綜上所述，被告客觀上無毀損之犯行，主觀上亦無毀損他
      人之物之犯意，公訴人認被告上開行為該當於刑法第354
      條毀損罪之構成要件，尚有未洽，自難對被告此部分之行
      為繩以上開罪責。此外，復已查無其他積極證據足資證明
      被告有何毀損之犯行，被告被訴犯罪既屬不能證明，揆諸
      上開說明，爰應為被告無罪之諭知。
據上論斷，應依刑事訴訟法第301 條第1項，判決如主文。
本案經檢察官吳靜怡到庭執行職務。
中    華    民    國  100     年    12    月    27    日
                  刑事第一庭法  官  林虹翔
以上正本證明與原本無異。
如不服本判決應於收受判決後10日內向本院提出上訴書狀，並應
敘述具體理由。其未敘述上訴理由者，應於上訴期間屆滿後20日
內向本院補提理由書(均須按他造當事人之人數附繕本)「切勿逕
送上級法院」。
                            書記官  劉宗源
中    華    民    國  100     年    12    月    27    日